臺灣高等法院民事判決
                                    107年度重上字第326號
上  訴  人  楊皓涵  
訴訟代理人  陳建中律師
            余盈鋒律師
被 上訴 人  蔡雪美  

訴訟代理人  葉大殷律師
            李貞儀律師
            洪國勛律師
參  加  人  富邦建設股份有限公司


法定代理人  薛昭信  
訴訟代理人  賴盛星律師
上列當事人間請求返還價金等事件，上訴人對於中華民國107年3
月31日臺灣臺北地方法院106年度重訴字第652號第一審判決提起
上訴，並為訴之追加，本院於109年3月18日言詞辯論終結，判決
如下：
    主  文
上訴、追加之訴及假執行之聲請均駁回。
第二審及追加之訴訴訟費用由上訴人負擔。
    事實及理由
壹、程序方面：
一、按在第二審為訴之變更或追加，非經他造同意，不得為之，
    但請求之基礎事實同一者，不在此限，民事訴訟法第446條
    第1項、第255條第1項第2款定有明文。本件上訴人於原審原
    依民法第259條、第359條規定為請求。嗣於本院追加民法第
    第227條第1項規定為請求權基礎（本院卷一第108頁），核
    屬訴之追加，被上訴人雖不同意，惟經核上訴人所為訴之追
    加與原訴之主張，均係本於上訴人向被上訴人購買坐落臺北
    市○○區○○段00地號土地上之「○○○○」預售屋編號7 層A3戶房
    屋1戶（下稱系爭房屋）之落地帷幕玻璃有無瑕疵之同一基
    礎事實。揆諸前開說明，上訴人所為訴之追加，應予准許。
二、次按不變更訴訟標的，而補充或更正事實上或法律上之陳述
    者，非為訴之變更或追加，民事訴訟法第256條定有明文。
    本件上訴人固於本院始主張依民法第179條規定為請求，惟
    上訴人於原審即主張依民法第359條規定請求減少價金，並
    請求返還該減少之價金，其於本院援引民法第179條規定（
    見本院卷一第108頁），係為說明其於減少價金後得請求返
    還該應減少價金之依據，而補充其法律上之陳述，並未變更
    訴訟標的，揆諸前揭規定，自非為訴之變更或追加。
貳、實體方面：
一、上訴人主張：伊於民國103年1月9日與被上訴人簽訂房屋預
    定買賣契約書（下稱系爭契約）及土地預定買賣契約書，由
    伊向被上訴人購買系爭房屋、地下4樓編號144、145平面車
    位2個，及相應之土地持分47.95平方公尺（下稱系爭土地，
    與系爭房屋下合稱系爭房地）。房屋及車位總價款為新臺幣
    （下同）4,140萬元，土地總價款為1億2,418萬元，合計1億
    6,558萬元。伊已繳房屋及車位價款3,934萬元、土地價款1
    億1,794萬元，合計1億5,728萬元，系爭房地於106年1月11
    日完成所有權移轉登記。系爭房屋設計為三面皆係落地帷幕
    玻璃（下稱系爭玻璃），然系爭玻璃存有直條紋狀模糊陰影
    即虹彩（紋）現象（下稱虹彩現象）之瑕疵，現場觀之有如
    永遠無法擦乾淨的玻璃，顯未達中等品質，而系爭房地為總
    價上億之三面採光特色景觀豪宅，搭配系爭玻璃，嚴重影響
    視野美觀，必然降低房價，系爭玻璃之瑕疵已明顯妨礙伊之
    使用、欠缺應有之價值、效用及品質，侵害伊給付與被上訴
    人對待給付間之等價性，伊得請求減少價金2,483萬7,000元
    ，即以系爭房地買賣總價款之15%計算。又伊前已繳付1億5,
    728萬元買賣價金，被上訴人收受上開價金，就前述應減少
    價金部分，即無法律上原因而受有利益，致伊受有損害。另
    兩造就系爭房屋之玻璃係約定採膠合或複層低輻射（Low-E
    ）玻璃，依當時應適用之經濟部標準檢驗局73年8月5日修訂
    之中華民國國家標準（下稱國家標準），該時雙層玻璃皆屬
    未加工玻璃，然被上訴人提出之系爭玻璃為熱處理增強玻璃
    ，顯與契約約定內容不符，且因熱處理工序造成系爭玻璃產
    生虹彩現象，被上訴人有不完全給付之情，系爭玻璃已無法
    更換，故應適用給付不能之規定，被上訴人應負給付不能之
    損害賠償責任，賠償伊所受損害2,483萬7,000元。爰依民法
    第359條、第179條，並追加民法第227條第1項規定，求為命
    被上訴人給付2,483萬7,000元，並加計自起訴狀繕本送達翌
    日起算之法定遲延利息等語。（原審為上訴人敗訴之判決，
    上訴人不服，提起上訴，並為訴之追加）。並於本院聲明：
    ㈠原判決關於駁回上訴人後開第二項之訴部分廢棄。㈡上開廢
    棄部分，被上訴人應給付上訴人2,483萬7,000元，及自起訴
    狀繕本送達翌日起至清償日止，按年息百分之5計算之利息
    。㈢願供擔保請准宣告假執行。
二、被上訴人則以：系爭玻璃並無上訴人所稱大片模糊不清之陰
    影，更無影響外觀、視野之情形，僅於天氣晴朗，並以側面
    或低角度觀之方有些許不顯著之半透明條紋，一般業界稱為
    虹彩、應力紋或風斑，惟此乃強化玻璃經熱硬化加工處理後
    所引起之物理現象，於國內外均不將此視為產品瑕疵。此有
    台北市玻璃商業同業公會（下稱台北玻璃公會）之鑑定報告
    （下稱系爭玻璃公會鑑定報告）可證。況被上訴人業依上訴
    人要求進行3次玻璃更換，但仍無可避免於側面角度出現玻
    璃虹彩，更徵玻璃虹彩乃必然物理現象，並非瑕疵。且經本
    院囑託國立聯合大學材料科學工程學系賴宜生副教授（下稱
    鑑定人）鑑定之鑑定報告（下稱系爭鑑定報告）所示，均認
    虹彩現象可視為熱處理增強玻璃產品之當然結果，不屬於物
    之瑕疵。上訴人自不得依民法第359條規定主張減少價金。
    又系爭玻璃符合系爭契約約定之種類與材質，業經系爭鑑定
    報告認定明確，且兩造於系爭契約就系爭玻璃規格、品質並
    未特別約定，依民法第200條第1項規定，被上訴人應給以中
    等品質之物。系爭房屋所在地理位置風勢強烈，須使用具有
    一定強度之玻璃，始能確保安全，而經熱處理玻璃之強度及
    溫度變化承受力為普通玻璃之2倍，較強化玻璃不易自然破
    裂，常用於高樓層建築或風勢較強地區，被上訴人提供之系
    爭玻璃為熱處理增強玻璃，其安全度及品質較一般素材之玻
    璃帷幕更佳、更安全，被上訴人已依法交付中等品質之物，
    且系爭玻璃所能承受之強度亦經結構技師確認核可，被上訴
    人以優於系爭契約規範之玻璃提供上訴人保障，自無不完全
    給付之情形。系爭契約亦未約定應符合經濟部標準檢驗局頒
    布之浮式玻璃及磨光平板玻璃標準（CNS2442號）、熱處理
    增強玻璃(CNS13447號）標準，更未約定應符合行政院公共
    工程委員會頒布之玻璃施工規範或臺北市政府頒布之玻璃施
    工規範等政府採購案件之施工規範。縱認系爭玻璃之虹彩現
    象為瑕疵，然該瑕疵何以得請求減少系爭房地買賣價金之15
    %即2,483萬7,000元，其計算之依據、證據為何，均未見上
    訴人提出，且何以計算時可以將土地價值併予計入，亦未見
    上訴人說明，已無可取，況系爭玻璃更換總計成本約41萬1,
    812元，僅佔系爭房地總價款之0.25%，上訴人單以系爭玻璃
    之瑕疵即請求高達2,483萬餘元之鉅額價金，顯亦偏離一般
    社會通念與經驗法則，洵無足採等語，資為抗辯。並於本院
    聲明：㈠上訴、追加之訴及假執行之聲請均駁回。㈡如受不利
    之判決，願供擔保，請准宣告免為假執行。
三、參加人富邦建設股份有限公司（下稱富邦建設公司）陳述意
    見：參加人已於104年11月30日、105年1月17日、105年5月2
    5日多次就系爭房屋之玻璃進行更換，而玻璃代理商元璋玻
    璃股份有限公司（下稱元璋公司）委請台北玻璃公會就系爭
    房屋之系爭玻璃品質進行鑑定，由鑑定結果可知系爭玻璃於
    室內正向視角觀察並無虹彩現象，僅自某一低角度或側向45
    度角觀察可見虹彩現象，其程度尚屬輕微，不足以影響視覺
    效果。且系爭玻璃乃複合式加工之產品，虹彩現象不能視為
    熱處理玻璃產品之瑕疵，亦不致使玻璃結構強度低下，此亦
    經系爭鑑定報告鑑定明確。縱認系爭玻璃之虹彩現象係屬瑕
    疵，顯然亦無關重要，依民法第354條第1項規定，即不能視
    為物之瑕疵，上訴人據此請求減少價金，於法無據。又系爭
    房屋位於基隆河河谷西側，如東北風自河谷沿岸往南吹襲，
    其風勢甚為強烈，須使用具有一定強度之強化玻璃，始能確
    保系爭房屋之安全，而系爭玻璃係經熱處理之強化玻璃，可
    承受當地之強大風壓等語。
四、兩造不爭執事項（本院卷二第105頁）：
　㈠兩造於103年1月9日簽訂系爭契約及土地預定買賣契約書，由
    上訴人向被上訴人購買系爭房地，約定房屋及車位總價款為
    4,140萬元，土地總價款為1億2,418萬元，合計1億6,558 萬
    元。上訴人已繳房屋及車位價款3,934萬元、土地價款1 億1
    ,794萬元，合計1億5,728萬元。有系爭契約、土地預定買賣
    契約書附卷可憑（見原審卷第7-22頁）。
　㈡兩造於104年7月22日進行交屋初驗，並於104年11月17日針對
    前揭驗收缺失進行複驗。參加人於105年5月25日至6月30日
    就上訴人購買之系爭房屋全戶玻璃進行更換。上訴人曾委請
    SGS公司於105年11月1日針對系爭房屋之施工品質及設備功
    能進行查證，SGS公司並於105年11月29日完成房屋品質查證
    報告書。參加人於105年12月13日召開SGS房屋品質查證報告
    書檢討會議，惟上訴人並未出席等情，有交屋驗收記錄表、
    工程驗收表、房屋品質查證報告書、會議紀錄附卷可憑（見
    原審卷第62-66頁、第123-149頁）。
  ㈢系爭房地所有權於106年1月11日移轉登記為上訴人所有。有
    土地登記第一類謄本、建物登記第一類謄本可證（見原審卷
    第74-76頁）。　
五、上訴人主張被上訴人交付系爭房屋之系爭玻璃存有虹彩現象
    之瑕疵，嚴重影響視野美觀，已明顯妨礙伊之使用、欠缺應
    有之價值、效用及品質，伊得請求減少價金，且兩造就系爭
    房屋之玻璃係約定採膠合或複層低輻射（Low-E）玻璃，然
    被上訴人提出之系爭玻璃為熱處理增強玻璃，顯與契約約定
    內容不符，被上訴人有不完全給付之情，且系爭玻璃已無法
    更換，被上訴人應負給付不能之損害賠償責任，其得依民法
    第359條、第179條、第227條第1項規定，請求被上訴人給付
    減少價金、不完全給付之損害賠償2,483萬7,000元云云，為
    被上訴人所否認，並以前詞置辯，經查：
　㈠系爭玻璃之虹彩現象是否為瑕疵？上訴人得否以此為由依民
    法第359條規定請求減少其價金，並依民法第179條規定請求
    被上訴人返還已受領應減少之價金？
　⒈按當事人主張有利於己之事實者，就其事實有舉證之責任，
    民事訴訟法第277條前段定有明文。又物之出賣人對於買受
    人，應擔保其物依第373條之規定危險移轉於買受人時無滅
    失或減少其價值之瑕疵，亦無滅失或減少其通常效用或契約
    預定效用之瑕疵，但減少之程度，無關重要者，不得視為瑕
    疵；買賣因物有瑕疵，而出賣人依前五條之規定，應負擔保
    之責者，買受人得解除其契約或請求減少其價金，但依情形
    ，解除契約顯失公平者，買受人僅得請求減少價金，民法第
    354條第1項、第359條亦分有明文。次按，所謂物之瑕疵，
    係指存在於物之缺點而言，凡依通常交易觀念，或依當事人
    之約定認為物應具備之價值、效用或品質而不具備者，即為
    物有瑕疵（最高法院73年台上字第1173號判例、85年度台上
    字第1306號判決意旨參照）。易言之，倘出賣人所給付之買
    賣標的物，並無不具備通常價值、效用或品質者，即無物之
    瑕疵可言，買受人自不得請求減少價金。
　⒉系爭房屋之系爭玻璃存有虹彩現象乙節，為兩造所不爭執（
    見原審卷第183-184頁），並經原審至現場履勘結果：「陽
    台的最大面玻璃，正向玻璃未看到紋路，但如從側邊45（度
    ）角開始即會發現玻璃紋路，另由下側鋁框反射均有出現紋
    路。另由西側陽光透入部分斜上45度，亦可發現波紋。另由
    北右側玻璃部分，下方較小玻璃部分由側45度角可以發現波
    紋，上方大玻璃部分，其上方亦有發現紋路。另由東側玻璃
    如由45度角觀之，亦可發現波紋。」，有勘驗筆錄在卷可稽
    （見原審調補卷第27-29頁），足見系爭玻璃有虹彩現象，
    堪可認定。
　⒊經本院囑託鑑定人就系爭玻璃於特定角度可見虹彩現象，其
    成因及是否屬產品瑕疵乙節鑑定結果：「以目前工業技術來
    說，要讓玻璃平面各區均勻地(uniformly)被快速冷卻（que
    nch)非常困難，所以虹彩現象可視為熱處理玻璃產品之當然
    結果。如果浮式平板玻璃不做熱處理（強化處理），維持原
    先玻璃的等向性結構，那麼表面也不會因為滾輪與吹管的排
    列造成局部的折射率差異，導致虹彩現象的發生，因此系爭
    建物所使用之膠合低輻射雙層玻璃實際上為熱處理增強玻璃
    ，應需符合CNS13447熱處理增強玻璃的規範，而不是CNS244
    2浮式及磨光平板玻璃的規範。此外，CNS13447熱處理增強
    玻璃的規範中並無敘述要檢測波紋缺陷，加上國外玻璃大廠
    的聲明，與文獻中虹彩現象原理的說明，膠合低輻射雙層玻
    璃的虹彩現象應不屬於物之瑕疵。」等情，有系爭鑑定報告
    在卷可稽（見本院卷一第485-507頁），堪認系爭玻璃之虹
    彩現象為熱處理玻璃產品之當然結果，不屬於物之瑕疵。參
    以依台北玻璃公會106年3月7日（106）北玻商霖發字第0307
    00225號函所附鑑定報告所載：「...本案使用較厚的玻璃，
    熱硬化加工、膠合層壓加工、複層加工，又有Low-E低輻射
    塗層在第4表面；這是一個複合式加工的產品，彩虹色有的
    是機會變得更加明顯。...結論：從現場的勘驗攝圖所顯示
    熱處理玻璃在板中的應力及觀看條件，影響了各向異性的可
    見性。這可見的虹彩不會使玻璃的結構強度低下，現場的虹
    彩現象是些微，並非誇張到足以影響視覺效果，它不是質量
    低下。玻璃是一種雙折射和散射的物質，虹彩現象不能視為
    熱處理玻璃產品的瑕疵」等語，有該系爭玻璃公會鑑定報告
    附卷足參（見原審卷第79-82頁）。益徵系爭玻璃雖有虹彩
    現象，惟不能視為屬玻璃品質之瑕疵。是被上訴人抗辯系爭
    玻璃之虹彩現象並非瑕疵，應為可採。
　⒋上訴人雖主張系爭玻璃公會鑑定報告僅就系爭房屋之系爭玻
    璃選取3處鑑定，並認定波紋、陰影現象輕微，顯昧於事實
    ，且台北玻璃公會與被上訴人之玻璃廠商元璋公司有密切之
    利害關係，其出具之鑑定報告不具公正性、客觀性，自不足
    採云云，並提出台北玻璃公會會員通訊錄、玻璃世界月刊節
    本為證（見本院卷一第27-31頁）。惟被上訴人就系爭房地
    係與富邦建設公司簽訂合建契約，並未與元璋公司有任何契
    約，元璋公司並非被上訴人委託之廠商等節，有合建契約書
    在卷可稽（見原審卷第100-103頁背面），足認元璋公司並
    非被上訴人之承攬廠商。且衡諸常情，玻璃廠商加入玻璃公
    會亦屬常態，公會之目的對內在確保同業之專業水準，縱元
    璋公司為台北玻璃公會之會員，要難僅以此即認元璋公司與
    台北玻璃公會間具利害關係。況系爭玻璃存有虹彩現象非屬
    物之瑕疵乙節，業經系爭鑑定報告認定明確，其鑑定結果亦
    同系爭玻璃公會鑑定報告，是台北玻璃公會出具之鑑定報告
    當可採信。上訴人主張台北玻璃公會出具之鑑定報告不具公
    正性、客觀性云云，要不足取。
　⒌被上訴人所交付系爭房屋之系爭玻璃雖存有虹彩現象，惟虹
    彩現象並非物之瑕疵，業詳前述，即難認系爭房屋有上訴人
    所指之瑕疵存在，其主張被上訴人應負物之瑕疵擔保，即無
    可採，其依民法第359條規定請求減少價金，並依民法第179
     條規定請求被上訴人返還已受領應減少之價金，自屬無據
    。
　㈡上訴人得否以被上訴人提出之系爭玻璃與契約約定不符為由
    ，依民法第227條第1項主張依關於給付不能之規定，請求被
    上訴人賠償損害？
　⒈按因可歸責於債務人之事由，致為不完全給付者，債權人得
    依關於給付遲延或給付不能之規定行使其權利，民法第227
    條第1項定有明文。又不完全給付，係指債務人所為之給付
    ，因可歸責於其之事由，致給付內容不符債務本旨，而造成
    債權人之損害所應負之債務不履行損害賠償責任。次按給付
    物僅以種類指示者，依法律行為之性質或當事人之意思不能
    定其品質時，債務人應給以中等品質之物，民法第200條第1
    項定有明文。
　⒉依系爭契約第11條第2項約定：「建物主要建材、設備詳如建
    材設備說明書（附件八）」，附件八建材設備說明書第3條
    第4項則約定：「窗戶：1.配合整體造型採用氣密、水密、
    隔音窗並附紗窗，門窗採膠合或複層低輻射（Low-E）玻璃
    。…」（見原審卷第12頁、第213頁背面），可知兩造就玻璃
    之材質約定為膠合或複層低輻射玻璃，惟並未約定使用材料
    之品質及完成工作物之品質，則揆諸上開規定，被上訴人就
    系爭玻璃所用材料及所完成之工作，達中等品質即可。
　⒊經本院囑託鑑定人就系爭玻璃之種類、材質是否符合系爭契
    約附件八第3項第4款約定為鑑定，鑑定結果為：「系爭玻璃
    是有節能效果的複層低輻射玻璃，或稱Low-E玻璃，複層玻
    璃是多片玻璃的組成，玻璃片與玻璃片間可能是抽真空或充
    乾燥/惰性氣體的狀態，故系爭玻璃符合系爭契約附件八第3
    項第4款約定之膠合或複層低輻射（Low-E）玻璃之種類與材
    質。」乙節，有系爭鑑定報告在卷可稽（見本院卷一第493
    頁），足認被上訴人提供之系爭玻璃符合系爭契約約定之種
    類、材質。
　⒋被上訴人辯稱系爭房屋所在地理位置風勢強烈，須使用具有
    一定強度之玻璃，始能確保安全，而經熱處理玻璃之強度及
    溫度變化承受力為普通玻璃之2倍，較強化玻璃不易自然破
    裂，常用於高樓層建築或風勢較強地區，被上訴人提供之系
    爭玻璃為熱處理增強玻璃，其安全度及品質較一般素材之玻
    璃帷幕更佳、更安全，系爭玻璃所能承受之強度亦經結構技
    師確認核可，被上訴人已依法交付中等品質之物等情，有台
    玻集團網站熱處理增強玻璃簡介資料、住宅棟帷幕牆工程風
    雨試驗施工圖（竣工圖）結構計算書附卷可憑（見原審卷第
    197頁、本院卷一第197-203頁）。且觀系爭鑑定報告所載：
    「系爭玻璃為複層低輻射玻璃，應屬於表面具有光學薄膜的
    玻璃，具有隔熱節能效果，在高樓建築物使用上，為了安全
    考量，通常使用加工玻璃，即膠合玻璃及熱處理玻璃（強化
    玻璃、熱處理增強玻璃），而不使用未加工的浮式平板玻璃
    」等內容（見本院卷一第493-495頁），顯見現今大樓為安
    全考量均係用加工玻璃，即膠合玻璃及熱處理玻璃，而系爭
    玻璃即為熱處理增強玻璃。益徵被上訴人執此辯稱其基於大
    樓安全考量，而交付安全度及品質較一般素材之玻璃帷幕更
    佳、更安全之熱處理增強玻璃，其已依法交付中等品質之物
    ，應可採信。則被上訴人於系爭房屋使用現今大樓普遍使用
    之加工玻璃即熱處理增強玻璃，堪認其給付已符合債之本旨
    。
　⒌上訴人雖主張兩造就系爭房屋之玻璃係約定採膠合或複層低
    輻射（Low-E）玻璃，而依建築技術規則總則編第4條規定，
    建築物應用之各種材料及設備規格，應依國家標準有規定者
    ，又依系爭契約簽訂時有效之國家標準，雙層玻璃並不包含
    「熱處理增強玻璃」之加工玻璃，且玻璃厚度僅為3mm、5mm
    、6mm，然被上訴人交付之系爭玻璃為熱處理增強玻璃，厚
    度均為8mm、10mm，其所交付之系爭玻璃顯非依債之本旨所
    為之給付云云。然查：
　　①按國家標準採自願性方式實施。但經各該目的事業主管機
      關引用全部或部分內容為法規者，從其規定。標準法第4
      條定有明文。故如經各該目的事業主管機關引用規定應符
      合國家標準，該產品自應達國家標準。建築技術規則總則
      編第4條既明定建築物應用之各種材料及設備規格，除國
      家標準有規定者從其規定外，應依本規則規定，而經濟部
      就適用於建築物之玻璃已設有國家標準，被上訴人提供之
      玻璃產品固應有上開規定及國家標準之適用。惟建築物之
      玻璃材料規格須符合國家標準規定，其目的係為確保建築
      物玻璃使用上之安全。且建築技術規則乃主管建築機關在
      行政管理上就建築規劃、設計、施工、構造、設備規定之
      最低標準。當事人間就材料、設備標準仍應依雙方契約之
      約定，若所訂材料、設備標準未達建築技術規則之規範，
      方有適用該規則之餘地。是倘被上訴人交付之系爭玻璃其
      使用上安全性已超越建築技術規則規定應適用之國家標準
      ，即可認被上訴人已依債之本旨為給付。
　　②查雙層玻璃國家標準（CNS）原係於58年8月14日制定公布
      ，其後於73年8月15日修訂，該時規定材料玻璃僅有普通
      平板玻璃、浮式及磨光平板玻璃，厚度為3、5、6mm，其
      後再於105年12月19日修訂公布，於修訂後稱為複層玻璃
      ，其基材玻璃已包含膠合玻璃、強化玻璃、熱處理增強玻
      璃等情，有修正前後之國家標準在卷可稽（見本院卷一第
      263-272頁、第277-285頁）。雖系爭契約係於103年1月9
      日簽訂，依該時適用之73年8月5日修訂之國家標準，雙層
      玻璃使用之材料僅有普通平板玻璃、浮式及磨光平板玻璃
      ，然被上訴人提供之系爭玻璃符合系爭契約約定之種類、
      材質，且於高樓建築物使用上，基於安全考量，通常使用
      加工玻璃，即膠合玻璃及熱處理玻璃（強化玻璃、熱處理
      增強玻璃），而不使用未加工的浮式平板玻璃等情，有系
      爭鑑定報告在卷可稽（見本院卷一第493-495頁），堪認
      參加人陳稱舊版雙層玻璃標準，由於膠合玻璃、強化玻璃
      及熱處理增強玻璃及低輻射玻璃尚未普及，為因應現實社
      會安全性之需求，主管機關已於105年12月19日修訂並公
      布，取代舊版國家標準，裨符合現今社會之使用習慣等語
      ，應係屬實。被上訴人提出之系爭玻璃為熱處理增強玻璃
      ，其既符合系爭契約約定之種類及材質，且係較未加工的
      浮式平板玻璃更為安全之玻璃，主管機關並應時代需求而
      修訂上開國家標準，足徵被上訴人交付之系爭玻璃其使用
      上安全性已超越建築技術規則規定該時應適用之國家標準
      ，建築技術規則所規定者既係最低標準，被上訴人自無違
      國家標準之規範，堪認其給付已符合債之本旨。上訴人逕
      以依系爭契約簽訂時有效之國家標準規定，雙層玻璃並不
      包含「熱處理增強玻璃」之加工玻璃，而主張被上訴人所
      交付之系爭玻璃顯非依債之本旨所為給付，委不足取。
　⒍另上訴人主張被上訴人給付之系爭玻璃應符合行政院公共工
    程委員會頒布之玻璃施工規範或臺北市政府頒布之玻璃施工
    規範等政府採購案件之施工規範云云，惟本件係兩造就系爭
    房地簽立之買賣契約，並非公共工程或政府採購案件，兩造
    復未於系爭契約約定應以上開施工規範為依據，是上訴人此
    部分之主張，難認有據。
　⒎上訴人又主張系爭房屋為與五星級大飯店共構之建物，工程
    造價高達36億1,423萬9,599元，被上訴人應提供具有五星級
    大飯店品質、價值及效用之玻璃建材，即應符合CNS2442R20
    51浮式及磨光平板玻璃之國家標準之表3特級品A級或至少提
    供標準品B級之中等品質之物，即波紋以肉眼透視直線條紋
    不變形，系爭玻璃以肉眼透視之波紋呈現嚴重交叉、變形，
    顯不符合中等品質，亦與共構之建物所拍攝之照片均未見波
    紋瑕疵不同云云，固提出系爭契約、臺北市政府都市發展局
    使用執照、系爭房屋共構建物其中萬豪酒店及該大樓A、B棟
    之照片為證（見原審卷第7頁、本院卷一第289頁、第303-32
    7頁）。然被上訴人給付之系爭玻璃僅需達中等品質即可，
    且其業已提出符合中等品質之產品乙節，已如前述，況依系
    爭鑑定報告所載：「CNS2442R2051浮式及磨光平板玻璃定義
    『波紋』的缺陷為『直線條紋無法以肉眼查認成扭曲狀』，以45
    度入射角注視玻璃後端的條紋帷幕，看是否有肉眼可辨識的
    條紋扭曲現象來做為評斷浮式及磨光平板玻璃的品質。這個
    方式主要是檢測浮式玻璃的製造過程中，是否在玻璃内部產
    生流紋，流紋的產生在於玻璃凝固時冷卻位置的不均勻或是
    玻璃本身翹曲所導致，這主要與窯爐製程參數的控制不佳有
    關。產生流紋會在玻璃内部造成局部折射率的差異，導致光
    折射角度不同，造成後端的條紋帷幕有條紋扭曲的現象發生
    ，這種局部折射率的差異與強化玻璃處理後產生的折射率的
    差異不同，流紋在浮式玻璃内部的分布比較沒有規則性，且
    玻璃後端的條紋帷幕是人造的，非系爭玻璃所觀察到的條紋
    ，故與虹彩(虹紋）現象產生的機制不同。」內容（見本院
    卷一第495頁），可知上訴人所稱CNS2442R2051浮式及磨光
    平板玻璃之國家標準所稱之波紋，實與本件之虹彩現象無涉
    ，自無從以此作為認定系爭玻璃有無瑕疵之檢驗標準。再者
    ，虹彩現象本即於特定光線及角度下才會顯示，除受當天氣
    候影響外，拍攝角度及偏光鏡使用方式之不同，亦會影響光
    線之折射，而拍攝出不同程度虹彩現象。上訴人提出之上開
    照片，係於何光線、角度下拍攝，均有未明，自難僅以其提
    出共構之建物所拍攝之照片均未見波紋（應指虹彩現象）瑕
    疵，即遽認系爭玻璃未達中等品質。
　⒏被上訴人業已給付種類、材質符合系爭契約約定及中等品質
    以上之系爭玻璃，其已依債之本旨為給付，既如前述，則上
    訴人追加依民法第227條第1項規定，請求被上訴人給付不完
    全給付之損害賠償，自屬無據。
六、從而，上訴人依民法第359條、第179條規定，請求被上訴人
    給付2,483萬7,000元，及自起訴狀繕本送達翌日起至清償日
    止，按年息百分之5計算之利息，為無理由，不應准許。原
    審為上訴人敗訴之判決，核無不合，上訴意旨指摘原判決不
    當，求予廢棄改判，為無理由，應駁回其上訴。又上訴人於
    本院追加依民法第227條第1項規定為同一聲明，亦無理由，
    其假執行之聲請失所附麗，應併予駁回。
七、又上訴人固聲請囑託中華民國不動產估價師全國聯合會鑑定
    ，以確認系爭房屋因系爭玻璃之虹彩現象所減損之價額。惟
    承前所述，系爭房屋之系爭玻璃雖存有虹彩現象，然此並非
    物之瑕疵，且被上訴人已交付符合債之本旨之物，上訴人據
    此主張被上訴人應負物之瑕疵擔保及不完全給付損害賠償責
    任，即無可採，有關系爭房屋因系爭玻璃之虹彩現象所減損
    之價額為何，本院無庸再予審究，自無調查之必要。另上訴
    人聲請訊問鑑定人賴宜生部分，則未敘明其待證事實，且鑑
    定人業於系爭鑑定報告中詳予敘明鑑定事項之鑑定結果，亦
    無另行傳訊鑑定人到庭之必要。本件事證已臻明確，兩造其
    餘之攻擊或防禦方法及所用之證據，經本院斟酌後，認為均
    不足以影響本判決之結果，爰不逐一論列，附此敘明。
八、據上論結，本件上訴及追加之訴為無理由，依民事訴訟法第
    449條第1項、第78條，判決如主文。
中　　華　　民　　國　　109 　年　　4 　　月　　8 　　日
                  民事第十二庭 
                      審判長法  官  陳秀貞
                            法  官  邱景芬
                            法  官  蔡世芳
正本係照原本作成。
如不服本判決，應於收受送達後20日內向本院提出上訴書狀，其
未表明上訴理由者，應於提出上訴後20日內向本院補提理由書狀
（均須按他造當事人之人數附繕本）上訴時應提出委任律師或具
有律師資格之人之委任狀；委任有律師資格者，另應附具律師資
格證書及釋明委任人與受任人有民事訴訟法第466 條之1第1項但
書或第2項（詳附註）所定關係之釋明文書影本。如委任律師提
起上訴者，應一併繳納上訴審裁判費。
中　　華　　民　　國　　109 　年　　4 　　月　　8 　　日
  　　　　　　　　　　　　　書記官  何敏華
附註：
民事訴訟法第466條之1（第1項、第2項）：
對於第二審判決上訴，上訴人應委任律師為訴訟代理人。但上訴
人或其法定代理人具有律師資格者，不在此限。
上訴人之配偶、三親等內之血親、二親等內之姻親，或上訴人為
法人、中央或地方機關時，其所屬專任人員具有律師資格並經法
院認為適當者，亦得為第三審訴訟代理人。